【裁判字號】    92,簡上,8
【裁判日期】    920211
【裁判案由】    偽造文書
【裁判全文】
臺灣高雄地方法院刑事判決                            九十二年度簡上字第八號
    公  訴  人  臺灣高雄地方法院檢察署檢察官
    上  訴  人  甲○○  男  三.
右列上訴人即被告因偽造文書案件，不服臺灣高雄地方法院高雄簡易庭中華民國九十
一年十一月二十九日九十一年度簡字第一三０七號第一審簡易判決（聲請簡易判決處
刑案號：九十一年度偵字第二二三０二號），提起上訴，本院管轄之第二審合議庭判
決如左：
    主  文
原判決撤銷。
甲○○行使偽造私文書，足以生損害於公眾及他人，處有期徒刑貳月，如易科罰金，
以參佰元折算壹日。
九十年十一月七日之「內政部警政署國道公路警察局舉發違反道路交通管理事件公警
局交字第Ｚ00000000號通知單上偽造之「陳慶忠」署名參枚及指印壹枚，均
沒收。
    事  實
一、甲○○於民國九十年（公訴人誤載為九十一年）十一月七日二十三時三分許，駕
    駛車號ＮＺ─三二三八號自小客車行經國道一號中山高速公路南向三五０公里處
    為警攔查，甲○○因無駕駛執照而駕車，為免受罰，竟佯報其胞弟「陳慶忠」之
    姓名、年籍等資料，並於警員所開具之內政部警政署國道公路警察局違反道路交
    通管理事件通知單「收受通知聯者簽章」欄（複寫一式三聯，即通知聯、移送聯
    及迴覆聯）內，偽造「陳慶忠」名義之署名於上，並按指印於上開通知書移送聯
    之「收受通知聯者簽章」欄上，表示陳慶忠本人簽收上開舉發違規單後，再將上
    開偽造「陳慶忠」署押通知書之移送聯及迴覆聯，行使交還於警員，足以生損害
    於警察機關處理交通違規事件之正確性及陳慶忠。嗣經陳慶忠向台北市交通事件
    裁決所提出陳情書，案經警將上開通知單上之指紋送鑑驗後，始查悉上情。
二、案經國道公路警察局第五警察隊移送臺灣高雄地方法院檢察署檢察官偵查起訴。
    理  由
一、右開犯罪事實，業據被告甲○○於偵查中及本院審理時均自白不諱，核與被害人
    陳慶忠指述情節相符，並有九十年十一月七日之「內政部警政署國道公路警察局
    舉發違反道路交通管理事件公警局交字第Ｚ00000000號通知單、刑事警
    察局鑑驗書影本附警訊卷可稽，被告之自白核與事實相符，堪信為真實。本件事
    證明確，被告犯行洵堪認定。
二、依本件違規行為時（即九十年十一月七日）所適用之九十一年八月三十日修正前
    之違反道路交通管理事件統一裁罰基準及處理細則第二十三條之規定，可知舉發
    違反道路交通管理事件通知單，計有三聯，分別為通知聯、移送聯及迴覆聯。次
    按民法第三條第三項規定，指印有與簽名生同等之效力，則該指印同為代表該被
    冒用者之姓名，作用及效力與署押無異，亦屬署押之一種。又按在舉發違反道路
    交通管理事件通知單內偽簽他人姓名並按指印，足以知悉係表示由他人名義出具
    領收通知聯之證明，具收據之性質，屬刑法第二百十條之私文書，故本件被告冒
    用「陳慶忠」名義於上開舉發違規單收受通知者欄（複寫一式三聯，即通知聯、
    移送聯及迴覆聯）內，偽造「陳慶忠」名義之署名於上，並按指印於上開通知書
    移送聯之「收受通知聯者簽章」欄上，表示陳慶忠本人簽收上開舉發違規單後，
    再將上開偽造「陳慶忠」署押之通知書移送聯及迴覆聯，行使交還於警員等行為
    ，係犯刑法第二百十六條、第二百十條之行使偽造私文書罪，其偽造署押乃偽造
    私文書之部分行為，不另論罪，且偽造私文書而後行使，偽造之低度行為應為行
    使之高度行為所吸收，應依行使罪論擬。
三、原審就被告甲○○之犯行論罪科刑，固非無見，惟查：
  (一)被告雖於九十年十月間因公共危險案件，經臺灣臺南地方法院九十年度新交簡字
    第六０七號判決有期徒刑四月確定，於九十一年十月十七日易科罰金執行完畢，
    有卷存臺灣高等法院被告全國前案紀錄表可證，然被告觸犯本件犯行時間為九十
    年十一月七日（聲請簡易判決處刑書誤載為九十一年十一月七日），尚未受有期
    徒刑之執行完畢，自不構成刑法第四十七條規定之累犯，而原判決論以被告為累
    犯，顯有不當。
  (二)又內政部警政署國道公路警察局違反道路交通管理事件通知單，因複寫一式三聯
    （即通知聯、移送聯及迴覆聯），業如前所述，則被告於上開通知書之通知聯上
    「收受通知聯者簽章」欄內，偽簽「陳慶忠」之署名，因複寫而使上開三聯均有
    偽造「陳慶忠」之署名，是偽造「陳慶忠」之署名應有三枚；又依卷存通知書，
    僅移送聯上「收受通知聯者簽章」欄內，有一枚指印，其餘則無指印，是偽造「
    陳慶忠」署押之指印應只有一枚，則上開通知書上偽造「陳慶忠」之署名三枚及
    指印一枚，均應依刑法第二百十九條之規定，不問屬於犯人與否，併予宣告沒收
    。原審判決僅就偽造「陳慶忠」之署名一枚宣告沒收，亦有未洽。
  (三)綜上，上訴人即被告提起上訴，雖未就前述(一)、(二)加以指摘，惟原審判決既有上
    開可議之處，本院自應予以撤銷改判。爰審酌被告坦承犯行，犯後態度良好，及
    被害人陳慶忠於偵查中表示不予追究等一切情狀，量處如主文第二項所示之刑，
    並諭知易科罰金折算標準，以示懲戒。如主文第三項所示之「陳慶忠」署名三枚
    及指印一枚，併宣告沒收。
四、據上論斷，應依刑事訴訟法第四百五十五條之一第一項、第三項、第三百六十九
    條第一項前段、第三百六十四條、第二百九十九條第一項前段，刑法第二百十六
    條、第二百十條、第四十一條第一項、第二百十九條，罰金罰鍰提高標準條例第
    二條，判決如主文。
中      華      民      國      九十二      年      二    月    十一    日
                                  臺灣高雄地方法院刑事第七庭
                                    審判長法 官  陳志銘
                                          法 官  汪怡君
                                          法 官  曾吉雄
右正本證明與原本無異。
不得上訴。
中      華      民      國      九十二      年      二    月    十一    日
                                     書記官  唐美玲
附錄本案論罪科刑法條全文
刑法第二百十條：
偽造、變造私文書，足以生損害於公眾或他人者，處五年以下有期徒刑。
刑法第二百十六條：
行使第二百十條至二百十五條之文書罪，依偽造、變造文書或登載不實事項或使登載
不實事項之規定處斷。


司法院資訊處製作；財團法人民間司法改革基金會備份。
